【裁判字號】    91,易,824
【裁判日期】    920710
【裁判案由】    贓物
【裁判全文】
臺灣桃園地方法院刑事判決                          九十一年度易字第八二四號
    公  訴  人  臺灣桃園地方法院檢察署檢察官
    被      告  甲○
右列被告因贓物案件，經檢察官提起公訴（九十年度偵字第一八二○八號），本院判
決如左：
    主  文
甲○收受贓物，處有期徒刑肆月，如易科罰金，以參佰元折算壹日。
    事  實
一、甲○於民國八十三年間因違反麻醉藥品管理條例、違反槍砲彈藥刀械管制條例等
    案件，經分別判處有期徒刑七月、一年五月確定，並接續執行至八十四年五月十
    九日假釋出獄；嗣於八十五年間復因違反藥事法等、違反麻醉藥品管理條例、侵
    占案件，經分別判處有期徒刑一年六月、五年九月、六月，並經定其應執行之刑
    為七年七月確定，除執行前開徒刑（指揮書執畢日期為九十二年十一月二十六日
    ）外，並接續執行其前述假釋之殘刑一年二十二日；其後於八十九年七月七日二
    度假釋出獄，假釋期滿日期為九十三年九月十九日。
二、甲○於前開第二次假釋期間之九十年八月初某日，仍不知悔改，在新竹縣新豐鄉
    某電動玩具店前，知悉丙○○（另經公訴人移送台灣新竹地方法院併案審理）所
    駕之車號ＯＤ─０一二三號自小客車係來路不明之贓物（約價值新台幣七萬元，
    係丙○○所屬詐欺勒贖集團於九十年八月一日十五時許，在新竹縣東區○○路九
    二０巷旁對車主乙○○詐騙取得），因其本身無車可開，欲以新台幣（下同）三
    萬元買受之，惟丙○○因無該車之行車執照等可以辦理過戶手續之證件，故僅同
    意將該車借予甲○占有使用（惟其二人約定以買賣為由，騙取甲○之母交付一萬
    多元之尾款）。嗣於同年月二十二日，在桃園縣新屋鄉蚵間村蚵殼港十四號甲○
    住所，為警循線查獲前開小客車。
三、案經桃園縣警察局楊梅分局報請臺灣桃園地方法院檢察署檢察官。
    理  由
一、訊之被告甲○矢口否認有前述犯行，並辯稱：「我買的當時並不知道那是贓車，
    是刑事警察局告訴我我才知道。我跟丙○○不熟，沒必要騙我母親，且我母親對
    我很好，我須要錢只要向我母親拿就好了。如果明知那是贓車怎麼可能跟他買或
    跟他借，因為會被撤銷假釋。」等語。
二、本院查：
（一）前開小客車係證人乙○○所有，於前述時間、地點為證人丙○○所屬詐欺集團
      詐騙交付等情，業據其二人於警訊、偵訊及本院調查時證述在卷，並有贓物認
      領保管收據及小客車照片各一張附卷可稽。是前開小客車係贓物，應可認定。
（二）被告於前開時間、地點自證人丙○○手中取得前開小客車，其後並經警方在被
      告住處查獲前開小客車等情，亦據其二人於警訊、偵審中陳述在卷。是被告收
      受前開贓物（小客車）之行為，亦堪認定。雖被告否認其知悉該小客車為贓物
      等語，惟：(1)證人丙○○所屬詐欺集團騙取小客車時，並未同時取得行車執照
      等相關證件，故其等無法將小客車過戶，且證人丙○○亦曾告以該車子資料不
      齊全，沒有辦法過戶等情，業據證人丙○○、乙○○於本院九十一年八月八日
      調查時分別證述在卷。被告於九十一年七月四日本院調查時亦供稱：（自交車
      至為警查獲止）其並未取得行車執照或其他任何車籍資料等足以證明車子合法
      來源之文件。而依被告所辯，其係向證人丙○○購買該車，且價金已全數付清
      ，則其何以未向證人丙○○索取或核閱相關證件？況且，證人丙○○亦曾告知
      被告該車子資料不齊全，沒有辦法過戶，已如前述。再此情形下，被告焉有不
      懷疑前開小客車來源之理？(2)再者，前開小客車案發時價值七萬元等情，亦據
      證人乙○○於警訊中陳述在卷。被告在一個並非販售中古汽車之場所（某電動
      玩具店前），向一個並非從事中古汽車買賣之人（證人丙○○），以不及一半
      價格之三萬（證人丙○○所述被告原欲購買之價格）或三萬五千元（被告自稱
      之價格）極為便宜之價格，購買（或取得）前述小客車，顯示其對前開小客車
      為來路不明物，應有相當之認識。是被告辯稱：其不知贓物等語，要屬卸
      責之詞，不足採信。
（三）至於被告辯稱：其當時假釋中，不可能知情收受贓物等語。惟「身處假釋期間
      」與「是否犯罪」，並無當然之因果關係。況且，假釋中再度犯罪，致假釋撤
      銷之情形比比皆是，被告即為一例（此由事實欄第一項所示之被告犯罪、判刑
      及執行、假釋、犯罪、假釋撤銷，執行殘刑情形，有台灣高等法院被告全國前
      案紀錄表一份在卷可稽。），是被告前開所辯，亦不足採為其有利之證明。
三、本件公訴人依被告警、偵訊時供稱：係以三萬五千元之代價向證人丙○○購買前
    述贓車，因而認定被告所犯係刑法第三百四十九條第二項之故買贓物罪。惟被告
    原欲以三萬元向證人丙○○購買前述贓車，因當時證件不齊全無法過戶，故證人
    丙○○係無償將該車借予被告使用，然為應付被告母親及騙取其母親金錢，故其
    二人佯稱買賣等情，業據證人丙○○於警訊、偵審中證述在卷，已如前述。而證
    人丙○○對於其參與詐欺集團騙取前述小客車等犯行，均不否認，就其事後處分
    該贓車究係有償、無償一節，並無任何利害關係，其應干冒偽證罪責之而為虛偽
    陳述之必要。反之被告為脫免收受贓物犯行，而為不實辯解，亦可理解。是本院
    認為證人丙○○前開所述，應較可採信。核被告所為，係犯刑法第三百四十九條
    第二項之收受贓物罪。公訴意旨認係犯同條第一項之故買贓物罪，尚有未合，惟
    其基本事實相同，應由本院變更其起訴法條審理之。爰審酌被告前有如事實欄第
    一項所示之不良素行（惟不構成累犯），假釋期間仍不知悔改，再犯本罪、所收
    受贓物之價值、犯罪對被害人造成之損害、其犯罪後之態度等一切情狀，量處如
    主文所示之刑，並諭知易科罰金之折算標準，以資懲儆。
四、據上論斷，應依刑事訴訟法第二百九十九條第一項、第三百條，刑法第三百四十
    九條第一項、第四十一條第一項前段，罰金罰鍰提高標準條例第一條前段、第二
    條，判決如主文。
本案經檢察官羅秀蓮、黃智勇到庭執行職務。
中      華      民      國    九十二    年      七      月      十      日
                              臺灣桃園地方法院刑事第六庭
                                  法  官  潘進順
右正本證明與原本無異。
如不服本判決，應於判決送達後十日內向本院提出上訴狀( 應附繕本 )，上訴於
臺灣高等法院。
                                  書記官  陳玉芬
中      華      民      國    九十二    年      七      月     十四     日
附論罪科刑依據之法條：
刑法第三百四十九條
收受贓物者，處三年以下有期徒刑、拘役或五百元以下罰金。
搬運、寄藏、故買贓物或為牙保者，處五年以下有期徒刑、拘役或科或併科一千元以
下罰金。
因贓物變得之財物，以贓物論。


司法院資訊處製作；財團法人民間司法改革基金會備份。
